【裁判字號】    99,易,659
【裁判日期】    990429
【裁判案由】    詐欺
【裁判全文】
臺灣臺中地方法院刑事判決               99年度易字第659號
公  訴  人  臺灣臺中地方法院檢察署檢察官
被      告  乙○○
上列被告因詐欺案件，經檢察官提起公訴（99年度偵字第597號）
，本院判決如下：
    主    文
乙○○幫助犯詐欺取財罪，處有期徒刑肆月，如易科罰金，以新
臺幣壹仟元折算壹日。
    犯罪事實
一、乙○○可預見一般人蒐集金融帳戶使用常與財產犯罪密切相
    關，且取得他人存摺之目的在於收取贓物及掩飾犯行不易遭
    人追查，又對於提供帳戶雖無引發他人萌生犯罪之確信，但
    仍以縱若有人持以犯罪亦無違反本意之幫助犯意，於民國98
    年11月5日前某時，在不詳地點，將其彰化商業銀行岡山分
    行帳號0000000000000000000號帳戶（以下簡稱：彰化銀行
    帳戶）之存摺、提款卡及密碼，交付予真實姓名、年籍不詳
    之成年人，容任該人所屬詐欺集團成員使用其帳戶，以幫助
    其遂行詐欺取財犯罪。而該詐欺集團成員即共同基於意圖為
    自己不法所有之犯意聯絡，於民國98年11月5日某時，撥打
    電話向甲○○詐稱因網路購物作業錯誤，將連續扣款，須依
    指示匯款操作，施用詐術致甲○○因而陷於錯誤，遂於98
    年11月6日凌晨，將新臺幣（下同）10萬元存入乙○○之上
    開彰化銀行帳戶內，旋遭提領一空。嗣甲○○察覺有異，報
    警處理始查悉上情。
二、案經甲○○訴由臺中市警察局第一分局報告臺灣臺中地方法
    院檢察署檢察官偵查起訴。
    理    由
壹、程序方面：按被告以外之人（包括證人、鑑定人、告訴人、
    被害人及共同被告等）於審判外之陳述雖不符刑事訴訟法第
    159條之1至之4等4條之規定，而經當事人於審判程序同意作
    為證據，法院審酌該言詞陳述或書面陳述作成時之情況，認
    為適當者，亦得為證據；當事人、代理人或辯護人於法院調
    查證據時，知有刑事訴訟法第159條第1項不得為證據之情形
    ，而未於言詞辯論終結前聲明異議者，視為有前項之同意，
    同法第159 條之5定有明文。立法意旨在於傳聞證據未經當
    事人之反對詰問予以核實，原則上先予排除。惟若當事人已
    放棄反對詰問權，於審判程序中表明同意該等傳聞證據可作
    為證據；或於言詞辯論終結前未聲明異議，基於尊重當事人
    對傳聞證據之處分權，及證據資料愈豐富，愈有助於真實發
    見之理念，且強化言詞辯論主義，使訴訟程序得以順暢進行
    ，上開傳聞證據亦均具有證據能力。本案公訴人、被告於本
    院審理程序時就本院引用之下列證據，均未加爭執，且本院
    審酌證據作成之形式，均無瑕疵、與待證事實具有關聯性等
    情況，認為適當，且無不法取得之情形，應認得為證據，揆
    諸前開說明，就本案所引用之供述、書面證據均得採為本案
    證據，合先敘明。
貳、實體方面：
一、訊據被告乙○○固坦承上開彰化銀行帳戶為其所有，而該帳
    戶於98年11月6日確實有甲○○匯入10萬元，並旋即為人提
    領一空等情。然矢口否認有何幫助詐欺犯行，辯稱：其彰化
    銀行帳戶之存摺、提款卡，是放在車牌號碼4861-SJ號自用
    小客車手扶箱內，車子停在臺中市○區○○路與民生路口，
    98年11月7日發現車門被撬開，車鎖被破壞，存摺、提款卡
    連同車內零錢一併遺失，物品遺失時沒有報案，車子後來也
    賣掉了云云。 然查：
（一）甲○○於98年11月5日因遭不詳姓名、年籍之人詐騙，以
      致於自當晚23時31分許，開始將金錢匯入對方指定之帳戶
      ，98年11月6日凌晨，並匯10萬元入被告上開彰化銀行帳
      戶內，此業據甲○○於警詢中證述綦詳（警卷第7頁至第8
      頁），且有報案資料（警卷第9頁）、被告彰化銀行帳戶
      存摺交易明細（警卷第12頁至第19頁）在卷可稽。而上開
      彰化銀行帳戶確為被告所開立，亦有被告開戶時之彰化商
      業銀行岡山分行客戶基本資料（警卷第20頁至第23頁）在
      卷足認，是被害人甲○○確遭詐騙集團成員詐騙，陷於錯
      誤而匯款至被告前揭彰化銀行帳戶等情，應堪認定。
（二）被告雖以前開言詞置辯，然查：
   1、被告於警訊中稱：「我知道我的提款卡遺失是禮拜六（98
      年11月7日），我當時沒有報案，我那時候把我的證件夾
      （一些證件、彰化銀行的提款卡、台新銀行的提款卡、還
      有一些零錢）放在車子（4861-SJ）手扶箱，我在禮拜五
      （98年11月6日）中午將車子停放在臺中市○區○○路與
      民生路口，我於禮拜六（98年11月7日）至臺中市○區○
      ○路與民生路口牽車時，發現車門被撬開，車內財物遭竊
      ，放在手扶箱裡的提款卡（彰化銀行及台新銀行）還有零
      錢，都不見了，我那時候並沒有報案，我當時想說因為我
      的彰化銀行帳戶裡面沒有錢而且歹徒也沒有我的密碼，故
      我覺得應該沒有什麼大礙，我才沒有馬上做掛失的動作。
      我也沒有馬上至派出所報案，因為我停車的地方（臺中市
      ○區○○路與民生路口）常常發生車內財物遭竊，我也懶
      得去報案，故沒有任何的遺失證明，也沒有報案三聯單（
      警卷第3頁）。上開98年11月9日警訊中，被告清楚的說明
      ，自己是於98年11月6日星期五中午將車子停放在臺中市
      ○區○○路與民生路路口處，98年11月7日星期六要牽車
      時，發現車內物品遭竊云云。
   2、被告於98年11月9日同日警訊中亦稱：「我的提款卡在禮
      拜六（98年11月7日）遺失，我會等到禮拜一（98年11月9
      日）才向銀行掛失，是因為我在禮拜五（98年11月6日）
      中午，我有去查詢餘額，裡面只有剩4塊錢，我（6日）提
      款卡遺失後，我想說因我帳戶只剩4塊及密碼只有我知道
      ，故我沒有馬上去掛失，我沒有想到我的帳戶會被列為警
      示帳戶」（警卷第4頁）。具體陳述自己沒有及時向銀行
      掛失的原因，是因為98年11月6日中午，向銀行查詢餘額
      ，發覺帳戶內只剩4元，而且密碼只有自己知道，所以認
      為沒有關係云云。
   3、99年1月21日檢察官偵查中，被告尚稱：「該帳戶詳細遺
      失時間我已經忘記了，應該是98年11月7日才發現遺失，
      到底何時遺失我不確定。零錢、回數票、提款卡等失竊。
      這些東西我是放在汽車中間的置物箱裡面，汽車是停在臺
      中市○區○○路與民生路口」（偵卷第5頁至第6頁）、「
      98年11月7日我有發現車門被撬開然後才知道提款卡不見
      了；我沒有馬上去報案，我們車子常遭到竊取東西，我就
      不以為意；密碼沒有一起不見，只有遺失提款卡；我的密
      碼是515888；我覺得我的密碼應該不容易被猜到；我覺得
      如果有人拿到我的提款卡應該不容易猜到我的密碼去提領
      錢」、並稱「我會沒有馬上去報案是因為帳戶內沒有錢」
      （偵卷第6頁）。仍稱帳戶資料是遺失遭人盜用云云。
   4、然而依據甲○○於警訊中所述遭詐騙匯款之時間，及被告
      彰化銀行帳戶交易明細表（警卷第12頁至第19頁）所載，
      甲○○於98年11月5日遭人詐騙，98年11月6日凌晨匯款10
      萬元到被告上開彰化銀行帳戶內，而該筆10萬元款項係「
      利用台新銀行平鎮分行提款機（機號71262）於98年11月6
      日零時14分至零時17分以5次方式提領」，此有彰化商業
      銀行岡山分行98年11月19日彰岡字第0983292號函（警卷
      第11頁）附卷可查。是98年11月6日凌晨零時14分至17 分
      ，被害人甲○○早遭人詐騙，將10萬元匯入被告彰化銀行
      帳戶內，並已遭人提領一空完畢。被告卻稱98年11月6日
      中午才將車輛停放在臺中市○○路與民生路口，98年11
      月7日發現車內物品遺失云云，顯然與事實不符。
   5、再者，被告一再辯稱，沒有及時向銀行掛失，是因為帳戶
      內餘額只剩4元云云。而且在本院審理中被告仍然說：自
      己是在98年11月6日中午在中港路與五權路的彰化銀行，
      用提款機查詢餘額（本院卷第22頁）云云。然而依據上開
      交易明細表及彰化商業銀行岡山分行函，98年11月6日凌
      晨被害人匯款10萬元，並遭人提領分次後，98年11月6日
      之餘額，根本無剩下4元之情形（警卷第19頁），該帳戶
      只有在98年1月15日後至98年11月6日凌晨被害人匯款10萬
      元之前，這段時間內，才有所謂餘額剩下4元之情形（警
      卷第18頁）。被告所稱98年11月6日中午查詢餘額為4元云
      云，亦與事實違背。而且依據被告上開所辯，該帳戶自98
      年1月15日起即未有任何交易紀錄，已經久未使用，被告
      卻在所稱遺失之日前1天，心血來潮的去查詢帳戶內還有4
      元，彷彿已預見該帳戶資料將會遺失，縱使遺失了，帳戶
      內只剩4元也沒有關係，其所述情節，實與常情相違背。
      更且，被告上開所稱查詢日、遺失日，均與客觀事實不符
      ，均無法令法院採信。
   6、末查，被告使用之金融卡密碼，據其自述為515888，此數
      字並非一般人可輕易猜測，如非被告將密碼洩漏，他人焉
      得自由使用。
   7、綜上事證，被告前開辯詞，均與客觀證據相違背，實無法
      令法院採信，且被告於遺失物品時並未報案，使用之車輛
      亦已轉手賣出，法院也無從認定有何有利於被告之情形可
      資調查。依上開事證，應認被告係將其所有之彰化銀行帳
      戶資料，提供給不詳姓名、年籍之成年人使用，所涉幫助
      詐欺取財犯行足堪認定，應依法論科。
二、按詐欺集團所屬成員，基於為自己不法所有之犯意聯絡，以
    上開之方式為詐術，使本案被害甲○○陷於錯誤，而依該詐
    欺集團成員之指示匯款，是該詐欺集團成員所為，係犯刑法
    第339條第1項之詐欺取財罪。被告將其所有之上開彰化銀行
    帳戶存摺、金融卡及密碼交給該不詳姓名、年籍之成年男子
    而提供給詐欺集團成員供作詐騙匯款帳戶使用，顯係基於幫
    助該詐欺集團成員詐欺取財之犯意，其行為屬刑法詐欺取財
    罪構成要件以外之行為，其既以幫助該詐欺集團犯罪之意思
    而參與犯罪構成要件以外之行為，故核被告所為，係犯刑法
    第30條第1項前段、第339條第1項之幫助詐欺取財罪。被告
    係以幫助詐欺取財犯罪之意思參與犯罪，為詐欺取財之幫助
    犯，依刑法第30條第2項規定，依正犯之刑減輕之。爰審酌
    被告提供自己之上開金融帳戶幫助他人詐騙財物，致使詐騙
    集團利用人頭帳戶詐財，影響社會經濟秩序，益添查緝之困
    難，行為實不足取，惟念及被告本身並未實際參與詐欺取財
    之犯行，責難性較小，暨斟酌其犯罪之動機、目的、手段、
    前無不良素行及於犯罪後並未坦承犯行等一切情狀，量處如
    主文所示之刑，並諭知易科罰金之折算標準，以資懲儆。
據上論斷，應依刑事訴訟法第299條第1項前段，刑法第30條第1
項前段、第2項、第339條第1項、第41條第1項前段，刑法施行法
第1條之1第1項、第2項前段，判決如主文。
本案經檢察官丙○○到庭執行職務。
中    華    民    國    99    年    4     月    29    日
                  刑事第八庭    審判長法  官 許金樹
                                      法  官 洪俊誠
                                      法  官 劉國賓
以上正本證明與原本無異。
如不服本判決應於收受判決後10日內向本院提出上訴書狀，並應
敘述具體理由；其未敘述上訴理由者，應於上訴期間屆滿後20日
內向本院補提理由書（均須按他造當事人之人數附繕本）「切勿
逕送上級法院」。
                                     書記官  張隆成
中    華    民    國    99    年    4     月    29    日
附錄論罪科刑法條：
中華民國刑法第339條
（普通詐欺罪）
意圖為自己或第三人不法之所有，以詐術使人將本人或第三人之
物交付者，處 5 年以下有期徒刑、拘役或科或併科 1 千元以下
罰金。
以前項方法得財產上不法之利益或使第三人得之者，亦同。
前二項之未遂犯罰之。
中華民國刑法第30條
（幫助犯及其處罰）
幫助他人實行犯罪行為者，為幫助犯。雖他人不知幫助之情者，
亦同。
幫助犯之處罰，得按正犯之刑減輕之。

司法院資訊處製作；財團法人民間司法改革基金會備份。
